【裁判字號】    92,台上,1008
【裁判日期】    920306
【裁判案由】    違反著作權法
【裁判全文】
最高法院刑事判決                              九十二年度台上字第一００八號
    上  訴  人  乙○○
                甲○○
右上訴人等因違反著作權法案件，不服台灣高等法院台南分院中華民國九十年三月十
四日第二審更審判決（九十年度上更(一)字第二四號，起訴案號：台灣台南地方法院檢
察署八十六年度偵續字第二八號），提起上訴，本院判決如左：
    主  文
原判決撤銷，發回台灣高等法院台南分院。
    理  由
本件原判決認定上訴人乙○○係「千手佛心｜證嚴法師」一書代理發行人企鵝圖書有
限公司董事長，上訴人甲○○為該公司董事，並為該書之發行人，二人共同出版該書
，明知該書封面使用之證嚴法師肖像，係告訴人柯錫杰於民國七十九年在台東縣所拍
攝之著作物，竟未經其同意，於八十四年十二月間將該照片重製作為封面，隨同書本
銷售，且未標示柯錫杰為該攝影著作之著作人，反而不實刊載攝影者為Frank Bezine
（百山），致侵犯柯錫杰之著作財產權等情。因而撤銷第一審諭知上訴人二人均無罪
之判決，改判論處上訴人二人共同意圖銷售而自以重製之方法侵害他人之著作財產
權罪刑。固非無見。
惟查：(一)、原判決主文諭知上訴人二人「各處有期徒刑柒月」，但理由欄又謂「審酌
被告（上訴人）等犯罪之動機……等一切情狀，各量處有期徒刑六月」云云，已有主
文與理由矛盾之違法。(二)、原判決事實欄記載上訴人二人「明知該千手佛心｜證嚴法
師一書之封面所使用證嚴法師肖像，係柯錫杰所拍攝之著作物，竟未經柯錫杰之同意
，於八十四年十二月間將該照片重製作為封面，隨同書本銷售，且未標示柯錫杰為該
攝影著作之著作人，反而不實刊載攝影者為Frank Bezine（百山），致侵犯柯錫杰之
著作財產權」等情，換言之，原判決認定上訴人二人係基於「明知並有意使其發生」
之直接故意，侵害柯錫杰之著作財產權，理由欄初亦說明上訴人二人係「直接故意」
，但旋又接稱：「該書既有將攝影（者）之名字明顯變更，被告等應予查證而未加查
證，任其出版，顯見被告等有侵犯告訴人著作財產權之間接故意甚明」云云，致上訴
人二人究係基於「直接故意」或「間接故意」？事實欄之記載，與理由欄之論述，未
儘一致。況原判決就上訴人二人對所出版之「千手佛心｜證嚴法師」一書將侵害柯錫
杰著作財產權之構成犯罪事實，如何預見其發生？而其發生又如何並不違背上訴人二
人之本意？復未進一步說明，僅以「被告等應予查證而未加查證」，即謂上訴人二人
有侵害柯錫杰著作財產權之間接故意云云，致上訴人二人之「應加查證而未查證」之
行為，究係該當於刑法第十三條第二項之故意，或僅屬同法第十四條第一項「應注意
，並能注意，而不注意」之過失範疇，亦欠明朗，難謂無判決理由不備之違誤。上訴
人等上訴意旨指摘原判決違法，非無理由，認仍應發回更審，期臻翔適。
據上論結，應依刑事訴訟法第三百九十七條、第四百零一條，判決如主文。
中      華      民      國    九十二    年      三      月      六      日
                              最高法院刑事第十二庭
                                  審判長法官  張  淳  淙
                                        法官  謝  俊  雄
                                        法官  蘇  振  堂
                                        法官  張  春  福
                                        法官  呂  丹  玉
      右正本證明與原本無異
                                              書  記  官
中      華      民      國    九十二    年      三      月     十四     日


司法院資訊處製作；財團法人民間司法改革基金會備份。
